【裁判字號】    98,易,472
【裁判日期】    981230
【裁判案由】    恐嚇取財
【裁判全文】
臺灣士林地方法院刑事判決               98年度易字第472號
公  訴  人  臺灣士林地方法院檢察署檢察官
被      告  甲○○（原名柳俊鴻.
選任辯護人  陳郁仁律師
            陳永來律師
            魏雯祈律師
上列被告因恐嚇取財案件，經檢察官聲請簡易判決處刑（98年度
速偵緝字第715 號），本院認有刑事訴訟法第451 條之1 第4 項
但書之情形，改行通常訴訟程序，並判決如下：
    主  文
本件免訴。
    理  由
一、程序部分：按檢察官聲請以簡易判決處刑之案件，經法院認
    為有刑事訴訟法第451 條之1 第4 項但書之情形者，應適用
    通常程序審判之，同法第452 條定有明文。經查，本件被告
    甲○○被訴恐嚇取財一案，本院認檢察官之聲請有刑事訴訟
    法第451 條之1 第4 項但書所定之事由，不得以簡易判決處
    刑，爰依刑事訴訟法第452 條之規定，改用通常程序審判之
    ，合先敘明。
二、本件檢察官聲請簡易判決處刑意旨略以：被告柳俊鴻明知任
    何人只要花費些許時間即可前往電信機構申請行動電話門號
    ，並無特別之窒礙，且可預見將自己申請之行動電話門號SI
    M 卡提供他人使用，可能因此幫助他人從事犯罪行為，致使
    被害人及警方追查無門，竟不違背其本意，基於幫助恐嚇取
    財之不確定犯意，於民國96年4 月18日之某時，在桃園縣中
    壢市○○○街之租屋處，見報紙刊登申辦行動電話門號可換
    取金錢之廣告，撥打電話與對方聯繫後，於當日下午，前往
    桃園縣中壢市SOGO百貨公司附近之某通訊行，申辦門號0000
    000000號行動電話門號，再以新臺幣（下同）1500元之代價
    ，將上開門號之SIM 卡售予通訊行介紹姓名年籍不詳之人。
    嗣該人得手後，旋供自己或他人所屬之犯罪集團使用，意圖
    為自己不法之所有，於96年8 月8 日，透過奇摩交友網站自
    稱「蔓蔓」與邱旻杰聊天相識後，於96年8 月22日晚間7 時
    許，以門號0000000000號行動電話撥打邱旻杰電話，約在臺
    北縣板橋市新埔捷運站見面，欲以4000元之價格進行援交，
    迨邱旻杰赴約後，對方自稱援交店老闆撥打電話要求邱旻杰
    先至附近超商儲值遠傳易付卡4000元，並於見面後交付，邱
    旻杰儲值後因覺不妥便予取消，對方得知後，竟撥打電話向
    邱旻杰恫嚇浪費兄弟時間要求賠償6 萬元，否則要前往邱旻
    杰之住處及工作地點算帳，迄同年8 月25日，果有疑似瓦斯
    工人搬送2 桶瓦斯至臺北市○○區○○路363 號邱旻杰之工
    作處，嗣邱旻杰心生畏懼，驚覺事態嚴重，報警處理，經調
    閱門號0000000000號行動電話之申辦資料後，始循線查獲。
    因認被告涉犯刑法第30條第1 項前段、同法第346 條第3 項
    、第1 項之幫助恐嚇取財未遂罪嫌。
三、按案件曾經判決確定者，應諭知免訴之判決，刑事訴訟法第
    302 條第1 款定有明文，此為刑事訴訟之「一事不再理原則
    」。又一事不再理原則，係指同一案件曾經有實體上之確定
    判決，其犯罪之起訴權業已消滅，不得再為訴訟之客體者而
    言，故此項原則關於實質上一罪或裁判上一罪，如刑法第55
    條及第56條之犯罪均應適用（最高法院24年度上字第152 號
    、32年度上字第2578號判例意旨參照）。再應諭知免訴之判
    決者，得不經言詞辯論為之，刑事訴訟法第307 條亦有明定
    。
四、經查：
（一）被告柳俊鴻能預見行動電話門號及存摺、金融卡及提款密
      碼提供他人使用將幫助他人實施詐欺取財犯行，仍不違背
      其本意，而基於幫助詐欺之不確定故意，將其所申辦0000
      000000號行動電話門號及台新國際商業銀行（下稱台新銀
      行）蘆洲分行帳號00000000000000000 號帳戶之存摺、提
      款卡及密碼，於不詳時地交付與詐欺集團成員，嗣該詐欺
      集團成員分別於（一）96年6 月6 日晚間9 時許，以行動
      電話0000000000去電何旻珊，並以網路購物為由，誘使何
      旻珊至自動櫃員機匯款以進行分期付款取消之動作，何旻
      珊因此陷於錯誤，於同日至台北市某處銀行設置之自動提
      款機處，依該成員指示操作該自動提款機，將7222元、29
      989 元、41000 元轉匯入卓慶霖、鄭永彰所有之陽信銀行
      桃園分行、新竹國際商業銀行帳戶內（業經臺灣桃園地方
      法院檢察署檢察官以97年度偵字第2837號聲請簡易判決處
      刑），旋遭提領殆盡，致生損害於何旻珊。（二）97年1
      月1 日17時許，以電話聯絡李憶玲，詐稱因個人資料遭盜
      用，需匯款交由法院保管云云，致使李憶玲陷於錯誤，依
      詐騙集團之指示，自同日19時55分許迄翌日0 時58分許，
      共將264000元匯入被告柳俊鴻所有之台新銀行蘆洲分行帳
      號0000000000000000號帳戶，旋遭提領殆盡，致生損害於
      李憶玲。嗣何旻珊、李憶玲於轉帳後察覺有異，始知受騙
      ，立即報警處理而查悉上情等犯罪事實，業據臺灣板橋地
      方法院檢察署檢察官以該署98年度偵緝字第1593、1594號
      聲請簡易判決處刑，並經臺灣板橋地方法院於98年8 月10
      日以98年度簡字第5874號刑事簡易判決處有期徒刑4 月，
      如易科罰金，以新臺幣1000元折算1 日，並於98年9 月14
      日判決確定等情，有上開聲請簡易判決處刑書、臺灣板橋
      地方法院刑事簡易判決及臺灣高等法院被告前案紀錄表各
      1 份在卷可按。
（二）本件檢察官於98年6 月17日對被告聲請簡易判決處刑，指
      被告於96年4 月18日下午，前往桃園縣中壢市SOGO百貨公
      司附近之某通訊行，申辦0000000000號行動電話門號，再
      以1500元之代價，將上開門號之SIM 卡售予通訊行介紹姓
      名年籍不詳之人。嗣該人得手後，旋供自己或他人所屬之
      犯罪集團使用，意圖為自己不法之所有，於96年8 月8 日
      ，透過奇摩交友網站自稱「蔓蔓」與邱旻杰聊天相識後，
      於96年8 月22日晚間7 時許，以門號0000000000號行動電
      話撥打邱旻杰電話，約在臺北縣板橋市新埔捷運站見面，
      欲以4000元之價格進行援交，迨邱旻杰赴約後，對方自稱
      援交店老闆撥打電話要求邱旻杰先至附近超商儲值遠傳易
      付卡4000元，並於見面後交付，邱旻杰儲值後因覺不妥便
      予取消，對方得知後，竟撥打電話向邱旻杰恫嚇浪費兄弟
      時間要求賠償6 萬元，否則要前往邱旻杰之住處及工作地
      點算帳，迄同年8 月25日，果有疑似瓦斯工人搬送2 桶瓦
      斯至臺北市○○區○○路363 號邱旻杰之工作處，嗣邱旻
      杰心生畏懼，驚覺事態嚴重，報警處理，經調閱門號0000
      000000號行動電話之申辦資料後，始循線查獲，而幫助他
      人犯恐嚇取財未遂罪等情，業據被告於本院準備程序、審
      理時就伊於通訊行申辦0000000000號行動電話門號後，即
      當場以1500元之代價，出售0000000000號行動電話門號SI
      M 卡等情坦認在卷，復供稱：當時伊係看報紙廣告去辦門
      號，有申辦0000000000、0000000000號等行動電話門號，
      申請書都是伊填寫，伊是在同一天，在同一通訊行申請，
      並賣給該通訊行，每支可獲得之代價為1500元等語明確，
      而查上開0000000000、0000000000號行動電話門號均係被
      告於96年4 月17日，在桃園奇特電子專賣店，以其本人名
      義所申請使用一節，有和信電訊股份有限公司函送之門號
      0000000000申請書（申請人為被告）、台灣大哥大股份有
      限公司函送之門號0000000000預付卡申請書（申請人為被
      告）各1 件在卷可考，足認本案犯罪集團所使用之上開00
      00000000行動電話門號，與前開臺灣板橋地方法院98年度
      簡字第5874號確定判決所認定詐欺犯罪集團所使用之上開
      0000000000行動電話門號，為被告於同一天在同一地點所
      申請使用，是被告上開所供其係同於時、地，一次交付00
      00000000、0000000000號行動電話門號SIM 卡與他人使用
      ，並各取得1500元代價等語，應屬非虛，則被告在本案與
      前開臺灣板橋地方法院98年度簡字第5874號另案中，以1
      次交付上開2 個0000000000、0000000000號行動電話門號
      SIM 卡，而幫助他人犯詐欺取財罪、恐嚇取財未遂罪之犯
      罪行為僅單一，而致不同被害人受詐欺取財、恐嚇取財未
      遂，為一行為觸犯數罪名之想像競合犯裁判上一罪關係，
      應屬同一案件，從而，本件檢察官聲請簡易判決處刑當為
      前案臺灣板橋地方法院98年度簡字第5874號確定判決之既
      判力所及。依照首開說明，本件爰不經言詞辯論，逕為免
      訴之判決。
五、臺灣苗栗地方法院檢察署檢察官移送併辦意旨（98年度偵緝
    字第161 號）略以：被告柳俊鴻可預見將自己申請之行動電
    話門號SIM 卡提供他人使用，可能因此幫助他人從事犯罪行
    為，致使被害人及警方追查無門，竟不違背其本意，基於幫
    助詐欺取財之不確定犯意，於96年間，見報紙刊登申辦行動
    電話門號可換取金錢之廣告，遂前往桃園縣中壢市某通訊行
    ，申辦0000000000號行動電話門號，再以1500元之代價，將
    上開門號之SIM 卡售予姓名年籍不詳之人。嗣該人得手後，
    旋供自己或他人所屬之犯罪集團使用，意圖為自己不法之所
    有，於96年8 月22日以上開0000000000號等行動電話，由一
    女子與邱士豪連絡，佯裝欲援交，使邱士豪不疑有詐，陸續
    以自動提款機轉帳471689元至詐騙集團指定之帳戶。嗣邱士
    豪發覺受騙而報警循線查獲上情。因認被告涉犯刑法第30條
    第1 項前段、同法第339 條第1 項之幫助詐欺取財罪嫌。且
    所涉上開幫助詐欺取財犯行，與本件經檢察官聲請簡易判決
    處刑之犯罪事實部分，有想像競合犯之裁判上一罪關係而移
    送本院併案審理。惟查，本件經檢察官聲請簡易判決處刑被
    告涉犯刑法第30條第1 項前段、同法第346 條第3 項、第1
    項之幫助恐嚇取財未遂罪部分，既經本院認定為前案臺灣板
    橋地方法院98年度簡字第5874號確定判決之既判力所及，而
    為免訴之諭知，則自無從認定與移送併辦部分是否具有想像
    競合犯之裁判上一罪關係，上開移送併辦部分應退回檢察官
    另行依法處理，附此敘明。
據上論斷，依刑事訴訟法第452 條、第302 條第1 款、第307 條
，判決如主文。
中    華    民    國    98    年    12    月    30    日
                    刑事第七庭  審判長法  官  王美玲
                                      法  官  黎惠萍
                                      法  官  高雅敏
以上正本證明與原本無異。
如不服本判決，應於收受送達後10日內向本院提出上訴書狀，其
未敘述上訴理由者，應於上訴期間屆滿後20日內向本院補提理由
書狀（均須按他造當事人之人數附繕本）。
                                      書記官  簡湘雲
中    華    民    國    98    年    12    月    30    日


司法院資訊處製作；財團法人民間司法改革基金會備份。
